臺灣高等法院刑事判決　　　　　　　 100年度上訴字第1803號
上　訴　人
即　被　告　傅柏峰
指定辯護人　黃俊六律師
上列上訴人因違反槍砲彈藥刀械管制條例案件，不服臺灣桃園地
方法院98年度重訴字第77號，中華民國100年4月27日第一審判決
（起訴案號：臺灣桃園地方法院檢察署98年度偵字第10259號）
，提起上訴，本院判決如下：
    主  文
原判決撤銷。
傅柏峰未經許可，製造空氣槍，處有期徒刑貳年陸月，併科罰金
新臺幣陸萬元，罰金如易服勞役，以新臺幣壹仟元折算壹日。扣
案之空氣槍貳支（槍枝管制編號：桃鑑0000000000、桃鑑000000
0000）、工具伍支、二氧化碳大鋼瓶參支、小鋼瓶貳拾支及鋼珠
壹瓶，均沒收。
    事  實
一、傅柏峰明知非經中央主管機關許可，不得製造、持有可發射
    金屬具有殺傷力之空氣槍，竟基於製造具殺傷力空氣槍之犯
    意，於民國97年11月間某日在桃園縣桃園市○○○街41號住
    處內，將其於同年8、9月間，經由網路自不知名之賣家所分
    別購得之2把不具殺傷力之氣體動力式空氣槍，換裝另購之
    加強彈簧，而製造具殺傷力之槍枝（槍枝管制編號：桃鑑00
    00000000、桃鑑0000000000），並藏放於住處內。嗣於98年
    5月5日為警在上址查獲，扣得上開具殺傷力之空氣槍2支及
    不具殺傷力之空氣槍2支、工具5支、二氧化碳大鋼瓶3支、
    小鋼瓶20支、喇叭彈2盒、橡皮彈37顆及鋼珠1瓶等物，始悉
    上情。
二、案經新竹市警察局第三分局報告臺灣桃園地方法院檢察署檢
    察官偵查起訴。
    理  由
壹、程序部分：
    按被告以外之人於審判外之言詞或書面陳述，除法律有規定
    者外，不得作為證據；又被告以外之人於審判外之陳述，雖
    不符合同法第159條之1至第159條之4之規定，但經當事人於
    審判程序同意作為證據，法院審酌該言詞陳述或書面陳述作
    成時之情況，認為適當者，亦得為證據。當事人、代理人或
    辯護人於法院調查證據時，知有第159條第1項不得為證據之
    情形，而未於言詞辯論終結前聲明異議者，視為有前項之同
    意，刑事訴訟法第159條第1項及第159條之5分別定有明文。
    本判決下列所引用之證據資料，均經依法踐行調查證據程序
    ，當事人於本院言詞辯論終結前亦未聲明異議，本院審酌證
    據資料製作時之情況，均無違法不當及證明力明顯過低之瑕
    疵，亦查無依法應排除其證據能力之情形，認以之作為證據
    應屬適當，皆有證據能力。
貳、實體方面：
  一訊據上訴人即被告傅柏峰坦承上揭事實不諱，並有空氣槍2
    支（槍枝管制編號：桃鑑0000000000、桃鑑0000000000）、
    工具5支、二氧化碳大鋼瓶3支、小鋼瓶20支、喇叭彈2盒及
    鋼珠1瓶等扣案可佐。而扣案之空氣槍2枝（槍枝管制編號：
    桃鑑0000000000、桃鑑0000000000）經送桃園縣政府警察局
    以檢視法、性能檢驗法、動能測試法鑑驗結果，認送鑑空氣
    槍2枝（槍枝管制編號：桃鑑0000000000、桃鑑0000000000
    ）均具殺傷力。編號1空氣槍（槍枝管制編號桃鑑000000000
    0），認係氣體動力式槍枝，以小型高壓氣體鋼瓶內氣體為
    發射動力，可發射直徑約6mm之金屬彈丸，槍長約108cm、高
    約17cm，經實際裝填扣案直徑5.99mm、重量0.88g之金屬彈
    丸作為試射用彈丸試射3顆，分別測得發射速度為153、143
    、151公尺/秒，計算其彈丸動能為10.30、9.00、10.03焦耳
    ，換算其單位面積動能為36.55、31.93、35.60焦耳/平方公
    分；編號2空氣槍（槍枝管制編號桃鑑0000000000），認係
    氣體動力式槍枝，以小型高壓氣體鋼瓶內氣體為發射動力，
    可發射直徑約5.5mm之金屬彈丸，槍長約67cm、高約20cm，
    經實際裝填扣案直徑5.46mm、重量0.93g之金屬彈丸作為試
    射用彈丸試射3顆，分別測得發射速度為181、187、184公尺
    /秒，計算其彈丸動能為15.23、16.26、15.74焦耳，換算其
    單位面積動能為65.06、69.45、67.24焦耳/平方公分。而有
    關殺傷力之定義：依據司法院秘書長81.6.11秘台廳(二)字第
    06985號函釋示：殺傷力的標準為在最具威力的適當距離，
    以彈丸可穿入人體皮肉層之動能為基準；殺傷力之相關數據
    ：(一)依日本科學警察之研究結果，彈丸單位面積動能達20焦
    耳/平方公分，則足以穿入人體皮肉層。(二)內政部警政署刑
    事警察局對活豬作射擊測試結果，彈丸單位面積動能達24焦
    耳/平方公分，則足以穿入豬隻皮肉層。(三)美國軍醫總署定
    義：彈丸撞擊動能達58呎磅（約為78.6焦耳），則足以使人
    喪失戰鬥能力。有該局98年5月20日桃警鑑字第0980014206
    號鑑定書附照片在卷可考（見98年度偵字第10259號卷87至
    91頁）。足徵被告前揭自白與事實相符，足堪採信。本件事
    證明確，被告未經許可製造上開2支具殺傷力空氣槍之犯行
    ，堪以認定，應依法論科。
  二按行為後法律有變更者，適用行為時之法律。但行為後之法
    律有利於行為人者，適用最有利於行為人之法律，刑法第2
    條第1項定有明文。又比較時應就罪刑有關之共犯、未遂犯
    、想像競合犯、牽連犯、連續犯、結合犯，以及累犯加重、
    自首減輕暨其他法定加減（如身分加減）與加減例等一切規
    定，綜其全部罪刑之結果而為比較（最高法院95年第8次刑
    事庭會議決議參照）。查被告行為後，槍砲彈藥刀械管制條
    例業經總統於100年1月5日以華總一義字第09900358611號令
    修正公布，並自同年1月7日生效施行，修正後之槍砲彈藥刀
    械管制條例第8條增訂第6項規定「犯第1項、第2項或第4項
    有關空氣槍之罪，其情節輕微者，得減輕其刑。」是比較新
    舊法結果，行為後修正之法律有利於被告，依刑法第2條第1
    項之規定，應適用修正後之槍砲彈藥刀械管制條例第8條之
    規定較有利於被告。
  三按所謂製造包括創製、改造、組合、混合、化合等行為在內
    ，已損壞之零件加以修理亦屬製造，改造行為亦屬製造行為
    之一種（最高法院86年度台上字第7558號、92年度台上字第
    924號判決要旨參照）。核被告所為，係犯修正後槍砲彈藥
    刀械管制條例第8條第1項之未經許可製造空氣槍罪。其製造
    空氣槍後持有空氣槍之低度行為應為製造之高度行為吸收，
    不另論罪。又被告同時換裝上開2支空氣槍之彈簧而製造成
    具殺傷力槍枝，乃1行為觸犯數罪名之想像競合犯，應依刑
    法第55條之規定，從1罪論處。又被告購買加強彈簧，改造
    空氣槍，犯罪情節尚屬輕微，爰依槍砲彈藥刀械管制條例第
    8條增訂第6項規定，減輕其刑。至刑法第59條之酌量減輕其
    刑，必須犯罪另有特殊之原因與環境等情，在客觀上足以引
    起一般同情，認為即予宣告法定低度刑期尤嫌過重者，始有
    其適用。至於被告無前科，素行端正，子女眾多，情節輕微
    等情狀，僅可為法定刑內從輕科刑之標準，不得據為酌量減
    輕之理由（最高法院45年台上字第1165號、51年台上字第89
    9號、28年上字第1064號判例意旨可資參照）。本件被告犯
    罪既無特殊之原因與環境等情，在客觀上足以引起一般同情
    ，難認有何情堪憫恕之情狀。揆諸上揭判例意旨，自難依刑
    法第59條之規定酌量減輕其刑。被告以其對改造空氣槍有興
    趣而誤蹈法網，其未持槍犯案，犯罪情節輕微，且家境貧困
    ，有幼子待扶養，殘障兄弟待照顧，請求依刑法第59條之規
    定酌量減輕其刑，難認有理。
  四原審認被告罪證明確，予以論科，固非無見。惟原審誤認扣
    案槍枝管制編號桃鑑000000000000之空氣槍亦具殺傷力，尚
    有未合（詳如後述）。被告上訴請求依刑法第59條規定酌減
    其刑，雖無理由。惟原判決既有上述可議，仍應由本院予以
    撤銷改判。爰審酌被告購買加強彈簧，改造空氣槍，所發射
    彈丸之單位面積動能非高；被告計改造有殺傷力之空氣槍2
    支；被告未持空氣槍作非法使用；被告犯後坦承犯行；兼衡
    其犯罪之動機、目的、手段、智識程度、犯罪所生危害，及
    犯後態度等一切犯罪情狀，量處如主文第2項所示之刑，所
    宣告之罰金刑並諭知易服勞役之折算標準。扣案空氣槍2支
    （槍枝管制編號：桃鑑0000000000、桃鑑0000000000）為違
    禁物，應依刑法第38條第1項第1款規定，宣告沒收。扣案之
    工具5支，均為被告所有供改造槍枝所用之物，業據被告供
    明在卷，應依刑法第38條第1項第2款之規定，宣告沒收。扣
    案二氧化碳大鋼瓶3支、小鋼瓶20支、喇叭彈2盒及鋼珠1瓶
    ，均係被告所有供扣案空氣槍2支使用，業據被告供明在卷
    ，皆與被告持有空氣槍具有密切關聯性，亦屬供犯本罪所用
    之物，應依刑法第38條第1項第2款，宣告沒收。至扣案之橡
    皮彈37顆非供扣案空氣槍2支使用，亦非違禁物，爰不予宣
    告沒收。
  五公訴意旨另以：被告於上揭時地改造槍枝管制編號桃鑑0000
    00000000具有殺傷力之空氣槍，因認被告此部分亦涉有槍砲
    彈藥刀械管制條例第8條第1項之未經許可製造具殺傷力之空
    氣槍罪嫌云云。按犯罪事實應依證據認定之，無證據不得認
    定其犯罪事實；又不能證明被告犯罪者，應諭知無罪之判決
    ，刑事訴訟法第154條第2項、第301條第1項定有明文。又認
    定犯罪事實所憑之證據，雖不以直接證據為限，間接證據亦
    包括在內，然而無論直接或間接證據，其為訴訟上之證明，
    須於通常一般之人均不致有所懷疑，而得確信其為真實之程
    度者，始得據為有罪之認定，倘其證明尚未達到此一程度，
    而有合理之懷疑存在、無從為有罪之確信時，自應為無罪之
    判決（最高法院76年臺上字第4986號判例意旨參照）。經查
    ：扣案槍枝管制編號桃鑑0000000000之空氣槍，經送桃園縣
    政府警察局鑑定結果，認係氣體動力式槍枝，以小型高壓氣
    體鋼瓶內氣體為發射動力，可發射直徑約5.5mm之金屬彈丸
    ，槍長約36cm、高約14.5cm，經實際裝填扣案直徑5.46mm、
    重量0.93g之金屬彈丸作為試射用彈丸試射3顆，分別測得發
    射速度為95、101、101公尺/秒（儀器之誤差率為±1公尺/
    秒），計算其彈丸動能為4.20、4.74、4.74焦耳，換算其單
    位面積動能為17.92、20.26、20.26焦耳/平方公分，有該局
    98年5月20日桃警鑑字第0980014206號鑑定書、照片在卷可
    查（見上揭偵卷第87至91頁）。而依該鑑定書所附之殺傷力
    之相關數據依日本科學警察之研究結果，彈丸單位面積動能
    達20焦耳/平方公分，則足以穿入人體皮肉層。本件桃園縣
    政府警察局第一顆彈丸測試之發射速度為95公尺/秒，縱加
    計誤差之1公尺/秒，其單位面積動能至多亦僅為18.30焦耳/
    平方公分《1/2X0.00093X96X96/(πX0.273X0.273）》，仍
    未達20焦耳/平方公分。而第二、三顆彈丸測試之發射速度
    為101公尺/秒，若減掉誤差之1公尺/秒，其單位面積動能為
    19.86焦耳/平方公分《1/2X0.00093X100X100/(πX0.273X0.
    273）》，即未達20焦耳/平方公分。準此，桃園縣政府警察
    局之儀器既有1公尺/秒之誤差，自難認管制編號桃鑑000000
    000000之空氣槍發射之彈丸單位面積動能，確已逾20焦耳/
    平方公分，上開槍枝是否具有殺傷力，即堪質疑。本諸「罪
    證有疑，利於被告」原則，自應作有利於被告之認定，尚難
    認定上開槍枝具有殺傷力。此外，復查無其他積極事證足以
    證明管制編號桃鑑000000000000之空氣槍具有殺傷力，此部
    分不能證明被告犯罪，本應為被告無罪之諭知，但起訴書認
    被告此部分行為與前述業經論罪科刑部分，具有實質上一罪
    關係，爰不另為無罪之諭知。
據上論斷，應依刑事訴訟法第369條第1項前段、第364條、第299
條第1項前段，槍砲彈藥刀械管制條例第8條第1項、第6項，刑法
第11條前段、第2條第1項、第42條第3項前段、第38條第1項第1
款、第2款，刑法施行法第1條之1第1項、第2項前段，判決如主
文。
本案經檢察官陳國鳴到庭執行職務。
中    華    民    國   100    年    7     月    28    日
                  刑事第七庭  審判長法  官  陳憲裕
                                    法  官  游紅桃
                                    法  官  楊智勝
以上正本證明與原本無異。
如不服本判決，應於收受送達後10日內向本院提出上訴書狀，其
未敘述上訴之理由者並得於提起上訴後10日內向本院補提理由書
（均須按他造當事人之人數附繕本）「切勿逕送上級法院」。
                                    書記官  林桂玉
中    華    民    國   100    年    7     月    29    日
附錄：本案論罪科刑法條全文
槍砲彈藥刀械管制條例第8條第1項、第6項
未經許可，製造、販賣或運輸鋼筆槍、瓦斯槍、麻醉槍、獵槍、
空氣槍或第4條第1項第1款所定其他可發射金屬或子彈具有殺傷
力之各式槍砲者，處無期徒刑或5年以上有期徒刑，併科新臺幣1
千萬元以下罰金。
未經許可，轉讓、出租或出借前項所列槍枝者，處5 年以上有期
徒刑，併科新臺幣1千萬元以下罰金。
意圖供自己或他人犯罪之用，而犯前二項之罪者，處無期徒刑或
7年以上有期徒刑，併科新臺幣1千萬元以下罰金。
未經許可，持有、寄藏或意圖販賣而陳列第1項所列槍枝者，處3
年以上10年以下有期徒刑，併科新臺幣7百萬元以下罰金。
第1項至第3項之未遂犯罰之。
犯第1項、第2項或第4 項有關空氣槍之罪，其情節輕微者，得減
輕其刑。